臺灣士林地方法院刑事判決　　　　　　　100年度訴字第264號
公　訴　人　臺灣士林地方法院檢察署檢察官
被　　　告　何昌成
指定辯護人　本院公設辯護人林龍輝
上列被告因違反毒品危害防制條例案件，經檢察官提起公訴（10
0 年度偵字第9528號），本院判決如下：
    主    文
何昌成販賣第三級毒品未遂，累犯，處有期徒刑壹年拾月。扣案
之第三級毒品愷他命壹包（含包裝袋壹個，驗餘重玖點肆玖伍貳
公克，包裝袋因與毒品愷他命相結合無從析離而應視為毒品愷他
命）、門號0000000000號黑色vfit廠牌行動電話壹支
（含SIM 卡壹張），均沒收。
    犯罪事實
一、何昌成前於民國97年間因詐欺案件，經臺灣板橋地方法院以
    97年度簡字第2367號判決判處有期徒刑3 月確定，於98年1
    月9 日縮短刑期執行完畢。猶未悔改，明知愷他命（俗稱「
    K 他命」）係毒品危害防制條例第2 條第2 項第3 款所列管
    之第三級毒品，依法不得販賣，前為供自己施用而於100 年
    7 月17日21時許，在桃園縣中壢市○○○路附近之公園，以
    新臺幣（下同）6,000 元之價格，向真實姓名年籍不詳之網
    友購得愷他命15公克，於施用後因覺品質不佳而欲將剩餘之
    愷他命售出，乃起意營利而基於販賣第三級毒品愷他命之犯
    意，自同年月21日起，上網連線至「UThome聊天室」之「北
    部人聊天室」（網址：http://60.199.209.72），使用「要
    庫子的請密」之暱稱，以「庫子」暗指愷他命，刊登販賣第
    三級毒品愷他命之訊息，嗣為臺北市政府警察局大同分局員
    警執行網路巡邏時發現後以「DORA」為暱稱與其聯繫，並表
    示願意購買，何昌成遂留下所申請使用之0000000000號行動
    電話號碼（起訴書誤載為「00000000」）作為聯繫販賣第三
    級毒品愷他命事宜之用，經臺北市政府警察局大同分局員警
    與何昌成談妥由何昌成以4,500 元之價格販賣第三級毒品愷
    他命1 包（起訴書誤載為「10小包」），並相約於同年月28
    日零時10分許，在臺北市大同區○○○路165 號5 樓會面交
    易，嗣何昌成依約攜帶第三級毒品愷他命1 包到場，交付員
    警後欲取款時，經警表明身分當場逮捕而未遂，並扣得其所
    申請用以本件販賣第三級毒品愷他命聯繫使用之0000000000
    號黑色vfit廠牌行動電話，及經其不知情之女友向另名不知
    情友人蔡美珍借用所申請之0000000000號行動電話各1 支（
    均內含SIM 卡1 張）及第三級毒品愷他命1 包（起訴書誤載
    為「10小包」，驗餘重9.4952公克），而查悉上情。
二、案經臺北市政府警察局大同分局報告臺灣士林地方法院檢察
    署檢察官偵查起訴。
    理    由
一、訊據被告何昌成對於前開為供自己施用而買入第三級毒品愷
    他命15公克，因施用後覺品質不佳而起意販賣，並於網路聊
    天室以「庫子」暗指愷他命，復以「要庫子的請密」之暱稱
    刊登販賣第三級毒品愷他命之訊息，嗣有暱稱「DORA」之人
    與其聯繫，經其以0000000000號、0000000000號行動電話與
    該人談妥以4,500 元之價格販賣第三級毒品愷他命1 小包，
    並相約於同年月28日零時10分許，在臺北市大同區○○○路
    165 號5 樓會面交易，而為警查獲等販賣第三級毒品愷他命
    未遂之犯行，均坦承不諱（見偵查卷第50、51、63、64頁、
    本院卷第8 頁反面、第34頁及反面、第35頁反面），並有搜
    索扣押筆錄、扣押物品目錄表、「UThome聊天室」之「北部
    人聊天室」網頁資料、被告所使用0000000000號、00000000
    00號行動電話與員警聯繫交易第三級毒品愷他命之譯文表及
    扣案0000000000號黑色vfit廠牌行動電話、0000000000號行
    動電話各1 支（均內含SIM 卡1 張），暨各該行動電話申請
    人資料可稽（見偵查卷第20至22、27至40頁、本院卷第26至
    28頁），且扣案之透明白色粉末經檢驗檢出第三級毒品愷他
    命成分，驗餘重為9.4952公克，復有行政院衛生署食品藥物
    管理局檢驗報告書可憑（見偵查卷第94頁），均可佐被告前
    開出於任意性之自白與事實相符，得採為認定事實之證據。
二、又查：
  (一)辯護人於辯論時雖為被告辯護主張被告原購入愷他命係為自
    己施用，因覺品質不佳而想便宜賣出，被告以6,000 元之價
    格購得愷他命15公克，又欲以4,500 元之價格販賣扣案約10
    公克之愷他命，其買進與賣出之價格差不多，應無獲利之意
    圖等語。惟以被告買入15公克之價格6,000 元計算，其欲販
    賣扣案之愷他命驗餘重為9.4952公克即約10公克，應不到4,
    000 元之價格，然被告自承因家住桃園，所以又加計500 元
    即4,500 元之價格為售價等情（見本院卷第36頁反面），是
    被告確有藉此營利之意圖無誤，被告對此亦無爭執（見本院
    卷第36頁反面），是辯護人前開為被告辯護之主張，容有誤
    會。
  (二)按刑事偵查技術上所謂之「釣魚偵查」，係指對於原已犯罪
    或具有犯罪故意之人，以設計引誘之方式，使其暴露犯罪事
    證，而加以逮捕或偵辦而言，此純屬偵查犯罪技巧之範疇，
    並未違反憲法對於基本人權之保障，且於公共利益之維護有
    其必要性存在，故依「釣魚」方式所蒐集之證據資料，原則
    上非無證據能力。又於此情形，因毒品購買者為辦案佯稱購
    買，而將販賣者誘出以求人贓俱獲，因其無實際買受之真意
    ，且在警察監視之下伺機逮捕，事實上亦不能真正完成買賣
    ，則該次行為，僅能論以販賣未遂，最高法院100 年度台上
    字第4498號判決意旨亦同此見解。本件被告因認所購買之愷
    他命品質不佳而欲出售，乃於網路聊天室以「庫子」暗指愷
    他命，復以「要庫子的請密」之暱稱刊登販賣第三級毒品愷
    他命之訊息，其原已具販賣第三級毒品愷他命之犯意，經警
    與被告所留之行動電話聯絡，約定毒品之數量、價格及交易
    地點後，由被告依約攜帶第三級毒品愷他命到達約定之交易
    地點，而經警現場逮捕，並扣得上開第三級毒品愷他命，是
    被告所為應論以販賣未遂。
  (三)又起訴書雖記載被告欲販賣之第三級毒品愷他命及扣得之第
    三級毒品愷他命均為「10小包」，然依前開搜索扣押筆錄、
    檢驗報告書所記載，扣案之愷他命為「1 包」，被告亦供稱
    查獲當時只用所提示扣案之1 個夾鏈袋包裝等詞（見本院卷
    第33頁），是起訴書所為前開記載應屬誤載，併予更正之。
  (四)綜上，本件事證明確，被告犯行已堪認定，應依法論科。
三、按愷他命係毒品危害防制條例第2 條第2 項第3 款所規定之
    第三級毒品，依法不得販賣，又被告雖已著手販賣毒品行為
    之實施，惟未生交易成功之既遂結果，其犯罪尚屬未遂，是
    核被告所為，係犯毒品危害防制條例第4 條第6 項、第3 項
    販賣第三級毒品未遂罪（按毒品危害防制條例於98年5 月20
    日修正公布已於第11條第5 項增列「持有第三級毒品純質淨
    重20公克以上者，處3 年以下有期徒刑，得併科新臺幣30萬
    元以下罰金。」之規定，是現行法就持有第三級毒品超過淨
    重20公克以上者，已增列刑罰之規定，然本件被告持有之第
    三級毒品愷他命之淨重既未超過20公克，故其持有第三級毒
    品即無上揭刑罰之適用，自無販賣第三級愷他命毒品前持有
    第三級毒品愷他命之低度行為，應為販賣之高度行為所吸收
    ，而不另論罪之論述，亦附此說明）。被告有如犯罪事實欄
    一所載刑之執行紀錄，於98年1 月9 日縮短刑期執行完畢，
    有臺灣高等法院被告前案紀錄表附卷足憑，其於受有期徒刑
    執行完畢5 年內故意再犯本案有期徒刑以上之罪，為累犯，
    應依刑法第47條第1 項加重其刑；又被告雖已著手販賣第三
    級毒品行為之實行，惟未生交易成功之既遂結果，其犯罪尚
    屬未遂，應依刑法第25條第2 項規定，按既遂犯之刑度減輕
    其刑；另被告於偵查及本院審理中均坦承前開犯行，爰依毒
    品危害防制條例第17條第2 項規定就其所犯之罪減輕其刑，
    並依法先加後遞減之。爰審酌被告有如上述犯罪科刑，難認
    其素行端正，不僅自己施用戕害身心之第三級毒品愷他命，
    又欲藉販賣愷他命牟利，影響所及，非僅他人之生命、身體
    將可能受其侵害，社會、國家之法益亦不能免，所欲販售之
    重量達約10公克，惟被告於為警查獲後乃至於本院審理中始
    終坦承犯行，尚有悔意，與其犯罪之動機、手段、目的等一
    切情狀，量處如主文所示之刑。起訴意旨雖認參酌被告年富
    力強，未尋正途謀取財物，竟販毒牟利，顯有犯罪之習慣，
    聲請併予諭知宣告強制工作等語。按有犯罪之習慣或因遊蕩
    或懶惰成習而犯罪者，於刑之執行前，令入勞動場所，強制
    工作；18歲以上之竊盜犯、贓物犯，有犯罪之習慣者，得於
    刑之執行前，令入勞動場所強制工作，刑法第90條第1 項、
    竊盜犯贓物犯保安處分條例第3 條第1 項固分別定有明文。
    惟保安處分係針對受處分人將來之危險性所為之處置，以達
    教化、治療之目的，為刑罰之補充制度。我國現行刑法採刑
    罰與保安處分雙軌制，係在維持行為責任之刑罰原則下，為
    協助行為人再社會化之功能，以及改善行為人潛在之危險性
    格，期能達成根治犯罪原因、預防犯罪之特別目的。是保安
    處分中之強制工作，旨在對嚴重職業性犯罪及欠缺正確工作
    觀念或無正常工作因而習慣犯罪者，強制其從事勞動，學習
    一技之長及正確之謀生觀念，使其日後重返社會，能適應社
    會生活。刑法第90條第1 項之規定即係本於保安處分應受比
    例原則之規範，使保安處分之宣告，與行為人所為行為之嚴
    重性、行為人所表現之危險性及對於行為人未來行為之期待
    性相當之意旨而制定，而由法院視行為人之危險性格，決定
    應否令入勞動處所強制工作，以達預防之目的。本件被告前
    曾一次因詐欺案件經判決執行，如前所述，惟除該案與本案
    外尚無其他案件經偵查、審理、判決，有前揭前案紀錄表可
    參，又斟酌其自陳於本件停止羈押後已覓得宅急便之工作，
    且為本件犯行之原因僅係因認扣案原供自己施用之毒品愷他
    命品質不佳而欲售出，尚認其並非職業性犯罪或有犯罪習慣
    之人，亦非因遊蕩、懶惰成習而犯罪，難認非使其為強制工
    作外，已無其他方法使為處罰及教化，本院因認對被告宣告
    如主文所示之有期徒刑，應已足以收教化及預防之目的，尚
    無應宣告令予強制工作之必要，以符比例原則，併予敘明。
    末查，扣案之愷他命屬第三級毒品，而考量施用或持有第三
    、四級毒品，因可罰性較低，已予除罪化（嗣毒品危害防制
    條例於98年5 月20日修正後，亦僅針對持有第三級及第四級
    毒品純質淨重達20公克以上者，予以立法處罰) ，惟鑑於第
    三、四級毒品均係管制藥品，乃於毒品危害防制條例第11條
    之1 明定無正當理由不得擅自持有，復於同條例第18條第1
    項後段規定查獲之第三、四級毒品，無正當理由而擅自持有
    者，沒入銷燬之，從而，依同條例第18條第1 項後段規定應
    沒入銷燬之毒品，乃專指查獲之施用、持有第三、四級毒品
    而言，倘係查獲製造、運輸、販賣、意圖販賣而持有、以非
    法方法使人施用、引誘他人施用或轉讓之第三、四級毒品，
    既屬同條例明文規定處罰之犯罪行為，即非該條項應沒入銷
    燬之範圍，另同條例第19條第1 項所定「供犯罪所用或因犯
    罪所得之物」，係指犯第4 條至第9 條、第12條、第13條或
    第14條第1 項、第2 項之罪所用或所得之物，不包括毒品本
    身在內，亦不得為第三、四級毒品之沒收依據，是上開條例
    對於第三、四級毒品之沒收，並無特別規定，如其行為已構
    成犯罪，則該等毒品即屬違禁物，自應回歸刑法之適用，逕
    依刑法第38條第1 項第1 款規定沒收之，最高法院100 年度
    第三次刑事庭會議決議即採此見解，是本件扣案之愷他命1
    包（驗餘重9.4952公克），除因經鑑定用罄外，均應依刑法
    第38條第1 項第1 款之規定宣告沒收之( 包裝袋1 個因與第
    三級毒品愷他命相結合無從析離，應視為第三級毒品）；另
    扣案門號0000000000號黑色vfit廠牌行動電話1 支（含SIM
    卡1 張）為被告所有，用以聯絡本案販賣毒品事宜，業據被
    告供述在卷，為供本案犯罪所用之物，並有該門號申請人資
    料可憑，應依毒品危害防制條例第19條第1 項規定宣告沒收
    ；另扣案門號0000000000號行動電話1 支（含SIM 卡1 張）
    ，非被告所有，有該門號申請人資料在卷，爰不予宣告沒收
    ，亦附此說明。
據上論斷，應依刑事訴訟法第299 條第1 項前段，毒品危害防制
條例第4 條第6 項、第3 項、第17條第2 項、第19條第1 項，刑
法第11條前段、第25條、第47條第1 項、第38條第1 項第1 款，
判決如主文。
本案經檢察官許恭仁到庭執行職務
中    華    民    國    100     年   11    月   30    日
                  刑事第九庭  審判長法  官  黎惠萍
                                    法  官  張明儀
                                    法  官  高雅敏
以上正本證明與原本無異。
如不服本判決應於收受送達後10日內向本院提出上訴書狀，並應
敘述具體理由。其未敘述上訴理由者，應於上訴期間屆滿後20日
內向本院補提理由書( 均須按他造當事人之人數附繕本)「 切勿
逕送上級法院」。
                                    書記官  蔡東晏
中    華    民    國    100     年   12    月   1     日
附錄本案論罪科刑法條全文
毒品危害防制條例第4條
製造、運輸、販賣第一級毒品者，處死刑或無期徒刑；處無期徒
刑者，得併科新臺幣2 千萬元以下罰金。
製造、運輸、販賣第二級毒品者，處無期徒刑或7 年以上有期徒
刑，得併科新臺幣1 千萬元以下罰金。
製造、運輸、販賣第三級毒品者，處5 年以上有期徒刑，得併科
新臺幣7 百萬元以下罰金。
製造、運輸、販賣第四級毒品者，處3 年以上10年以下有期徒刑
，得併科新臺幣3 百萬元以下罰金。
製造、運輸、販賣專供製造或施用毒品之器具者，處1 年以上7
年以下有期徒刑，得併科新臺幣1 百萬元以下罰金。
前5 項之未遂犯罰之。